【裁判字號】    99,易,1010
【裁判日期】    990713
【裁判案由】    家庭暴力防治法
【裁判全文】
臺灣臺中地方法院刑事判決              99年度易字第1010號
公  訴  人  臺灣臺中地方法院檢察署檢察官
被      告  丙○○
上列被告因違反家庭暴力防治法案件，經檢察官提起公訴 (98年
度偵字第26581號)，本院判決如下：
    主    文
丙○○違反法院依家庭暴力防治法第十四條第一項所為禁止實施
家庭暴力、騷擾之民事通常保護令裁定，累犯，處有期徒刑肆月
，如易科罰金，以新臺幣壹仟元折算壹日。
    犯罪事實
一、丙○○前於民國92年間因違反家庭暴力防治法案件，經本院
    以92年度中簡字第1365號判處拘役50日確定，於92年12月19
    日執行完畢；又於96年間因違反家庭暴力防治法案件，經本
    院以96年度中簡字第3291號判處有期徒刑4月，減為有期徒
    刑2月確定；復於97年間因公共危險案件，經本院以97年度
    中交簡字第359號判處有期徒刑3月確定，上開2罪經合併定
    應執行有期徒刑4月確定，於97年12月2日執行完畢。
二、丙○○為乙○○之夫，2人間具有家庭暴力防治法第3條第1
    款所定之家庭成員關係。丙○○前曾對乙○○實施家庭暴力
    行為，經乙○○向本院聲請核發保護令，本院乃依家庭暴力
    防治法第16條第3項、第14條第1項第1款、第2款規定，於98
    年7月9日先行核發98年度司暫家護字第228號民事暫時保護
    令，裁定內容包括丙○○不得對乙○○實施家庭暴力行為，
    亦不得對於乙○○為騷擾行為，繼於98年10月15日依家庭暴
    力防治法第14條第1項第1款、第2款、第10款規定，核發98
    年度家護字第1140號民事通常保護令，裁定令丙○○不得對
    乙○○實施家庭暴力行為、不得對乙○○為騷擾行為暨應完
    成48小時之認知教育輔導，該通常保護令之有效期間為自核
    發時起1年，詎丙○○於98年11月5日之前，業經乙○○告知
    而明知法院已核發上揭內容之通常保護令，竟仍基於違反保
    護令之犯意，於該保護令有效期間內之98年11月5日，在臺
    中市○○路工地處飲酒後後 (尚未達行為時因精神障礙或其
    他心智缺陷，致不能或顯著減低辨識其行為違法或欠缺依其
    辨識而行為之能力之程度)，於同日晚間10時20分許返回其
    位於臺中縣烏日鄉○○路○段495巷37號住處，因與乙○○發
    生口角，即大聲喧囂並以三字經辱罵乙○○，且因拒絕收取
    乙○○代收轉交之上開通常保護令，而與乙○○有肢體上拉
    扯，致乙○○撞及桌角倒地，受有右腳小腿挫傷之傷害 (傷
    害部分業據撤回告訴)，而違反上開民事通常保護令之裁定
    ，嗣經乙○○報警處理，始悉上情。
三、案經臺中縣警察局烏日分局報請臺灣臺中地方法院檢察署檢
    察官偵查起訴。
    理  由
一、程序方面：
(一)本案被告丙○○所犯違反家庭暴力防治法第61條之違反保護
    令罪，屬刑事訴訟法第376條第1款所列之罪，依同法第284
    條之1規定，第一審得由法官獨任進行審判程序，合先敘明
    。
(二)按被告以外之人於審判外之陳述，雖不符前4條之規定，而
    經當事人於審判程序同意作為證據，法院審酌該言詞陳述或
    書面陳述作成時之情況，認為適當者，亦得為證據。當事人
    、代理人或辯護人於法院調查證據時，知有第159條第1項不
    得為證據之情形，而未於言詞辯論終結前聲明異議者，視為
    有前項之同意，刑事訴訟法第159條之5定有明文。本案判決
    以下所引用檢察官所舉各項證據，業經被告丙○○於本院審
    理時表示無意見，同意作為證據，迄於言詞辯論終結前亦未
    聲明異議，本院審酌該等證據之取得過程並無瑕疵，與本案
    待證事實間復具有相當之關聯性，以之為本案證據尚無不當
    ，自得採為證據。
二、認定犯罪事實所憑之證據及理由：
    訊之被告丙○○固不否認被害人乙○○有告知本院已核發上
    揭內容之通常保護令，及其於98年11月5日晚上返回臺中縣
    烏日鄉○○路○段495巷37號住處時，有與乙○○發生口角爭
    執之事實，惟矢口否認有何違反保護令之犯行，辯稱：98年
    11月5日當天伊在工地有喝酒，晚上伊回去臺中縣烏日鄉○
    ○路○段495巷37號住處，伊和乙○○意見不合有相罵，有沒
    有罵她三字經伊忘記了，伊沒有對她動手動腳云云。惟查：
    上揭犯罪事實，業據證人即被害人乙○○於警詢、偵訊證述
    綦詳，其於警詢時證稱：被告於98年11月5日晚間10時20分
    到臺中縣烏日鄉○○路○段495巷37號伊租屋處內騷擾伊，他
    從後門進來，滿身酒味，一進屋就開始用言語辱罵伊「幹你
    娘」、「打你是剛好」，說了好幾次，還有用腳要踢伊，結
    果伊倒地碰到桌角，右小腿受傷。伊有告訴被告伊有法院核
    准的保護令，請他出去，他不離開伊住處，伊馬上報警，報
    警後他才離開，但警察離開後他又再次從後門進入到2樓小
    孩的房間等語【見臺中縣警察局烏日分局中縣烏警偵字第09
    80005916號卷(下稱警卷)第5至6頁】；於偵訊時證稱：98年
    11月5日晚上10時多，伊在房間休息，被告進來伊房間，隨
    便亂罵一些口頭禪、三字經，罵了10至20分鐘，伊就說你不
    要一直講誰講誰，伊有保護令，你不可以這樣來騷擾伊，他
    說有保護令也不怕，因為烏日分局有叫伊代收保護令，之前
    被告回來好幾次伊都有要拿給他，他都不要，所以一直到98
    年11月5日還未簽收，當天伊又要把保護令給他，伊過去時
    ，被告坐在木椅上一腳把伊踢開，造成伊腳撞倒桌角而滑倒
    受傷。後來伊有報警，被告知道伊報案後就跑走，但警察走
    後，晚間11點多被告又進來跑到伊兒子房間，伊不希望被告
    打擾兒子睡眠時間，正巧伊女兒的同學從3樓下來，在2樓聽
    到被告在伊兒子房間的聲音，叫伊一下，伊向她點個頭，她
    以為伊叫他報警，後來伊女兒就報警等語【見臺灣臺中地方
    法院檢察署98年度偵字第26581號卷第24頁】，所述前後大
    致相符，苟非確有其事，其歷經上開警詢、偵查過程，如何
    能對於前開重要事項清楚陳述而無反覆，堪認其所述非虛。
    參以被告於本院審理時供稱：當天晚上伊有和乙○○口角、
    吵架，有沒有罵她三字經伊忘記了，可能是她和伊拉扯時，
    伊推開她，她不小心跌倒，可能因為這樣撞到腳等語 (見本
    院99年6月29日審判筆錄第5頁)，益徵證人即被害人乙○○
    上揭所述應堪採信。此外，並有本院98年度司暫家護字第22
    8號民事暫時保護令 (見偵查卷第43至44頁)、98年度家護字
    第1140號民事通常保護令 (見警卷第9至11頁)、臺中市警察
    局第六分局98年7月25日保護令執行紀錄表(見偵查卷第14至
    15頁)、98年10月27日保護令執行紀錄表、現場及被害人乙
    ○○受傷照片4張 (見警卷第13至14頁)在卷可參。綜上所述
    ，被告上揭所辯乃臨訟卸責之詞，無可採信，本案事證明確
    ，被告犯行洵堪認定，應予依法論科。
三、論罪與量刑：
(一)按家庭暴力防治法所稱家庭暴力者，謂家庭成員間實施身體
    或精神上不法侵害之行為；又所稱騷擾者，指任何打擾、警
    告、嘲弄或辱罵他人之言語、動作或製造使人心生畏怖情境
    之行為，家庭暴力防治法第2條第1款、第3款分別定有明文
    。再家庭暴力防治法第61條之違反保護令罪，以被告違反法
    院依該法第14條第1項所為之裁定為要件，一旦被告有違反
    保護令之行為，不論被告之主觀為何，即構成犯罪，性質上
    屬於行為犯。本案被告丙○○與被害人乙○○為配偶關係，
    屬家庭暴力防治法第3條第1款之家庭成員，被告於本院98年
    度家護字第1140號民事通常保護令有效期間內之98年11月5
    日晚間10時20分許在上址對被害人乙○○所為實施身體及精
    神上不法侵害、出言辱罵之行為，係違反法院依家庭暴力防
    治法第14條第1項第1、2款所為之民事通常保護令，而係犯
    家庭暴力防治法第61條第1款、第2款之違反保護令罪。被告
    違反本院98年度家護字第1140號民事通常保護令之內容雖有
    2款，惟因法院所核發之前開通常保護令，係以單一保護令
    命被告不得對被害人乙○○實施身體上或精神上不法侵害之
    行為，及禁止騷擾行為，故被告上開行為雖同時違反前揭2
    款之規定，然僅係違反同一保護令，應僅論以一違反保護令
    罪。
(二)被告有如犯罪事實欄所載論罪科刑執行情形，有卷附臺灣高
    等法院被告前案紀錄表1份可按，其受有期徒刑執行完畢後5
    年以內再故意犯本案法定刑為有期徒刑之罪，為累犯，應依
    刑法第47條第1項規定加重其刑。
(三)爰審酌被告與被害人乙○○係夫妻關係，不思如何和睦相處
    ，屢對被害人為家庭暴力行為，至法院裁定通常保護令後，
    仍未能遵守限制，而有多項違反家庭暴力防治法前科，此有
    臺灣高等法院被告前案紀錄表在卷可參，且其於97年12月2
    日執行完畢後，仍不能悔改，再為本案犯行，其所為自屬可
    議，並考量被告犯罪之動機、目的、手段、其品行與智識程
    度、犯罪所生之危害及其犯後猶否認犯行之態度等一切情狀
    ，量處如主文所示之刑，並諭知易科罰金之折算標準，以資
    懲儆。
四、應適用之法律：
    依刑事訴訟法第299條第1項前段，家庭暴力防治法第61條第
    1款、第2款，刑法第11條前段、第47條第1項、第41條第1項
    前段，判決如主文。
本案經檢察官甲○○到庭執行職務。
中    華    民    國    99    年    7     月    13    日
                  刑事第十七庭    法  官  簡芳潔
以上正本證明與原本無異。
如不服本判決應於收受送達後10日內向本院提出上訴書狀，並應
敘述具體理由；其未敘述上訴理由者，應於上訴期間屆滿後20日
內向本院補提理由書（均須按他造當事人之人數附繕本）「切勿
逕送上級法院」。
                                  書記官  呂苗澂
中    華    民    國    99    年    7     月    13    日
附錄論罪科刑法條全文：
家庭暴力防治法第61條
違反法院依第14條第1項、第16條第3項所為之下列裁定者，為本
法所稱違反保護令罪，處3年以下有期徒刑、拘役或科或併科新
臺幣10萬元以下罰金：
一、禁止實施家庭暴力。
二、禁止騷擾、接觸、跟蹤、通話、通信或其他非必要之聯絡行
    為。
三、遷出住居所。
四、遠離住居所、工作場所、學校或其他特定場所。
五、完成加害人處遇計畫。

司法院資訊處製作；財團法人民間司法改革基金會備份。
